【裁判字號】    98,交聲,866
【裁判日期】    980717
【裁判案由】    聲明異議
【裁判全文】
臺灣彰化地方法院交通事件裁定         98年度交聲字第856號
                                     98年度交聲字第866號
移送機關即
原處分機關  交通部公路總局臺中區監理所彰化監理站
異  議  人
即受處分人  一二汽車貨運有限公司
法定代理人  朱宗武
上列異議人即受處分人因違反道路交通管理處罰條例案件，對於
交通部公部總局臺中區監理所彰化監理站於中華民國98年6月5日
所為之處分（彰監四字第裁64-Z00000000 號裁決書），及98年6
月24日所為之處分（彰監四字第裁64-Z00000000號裁決書），聲
明異議，本院裁定如下：
    主  文
異議駁回。
    理  由
一、原處分機關以：異議人即受處分人一二汽車貨運股份有限公
    司僱用之駕駛人廖貴清，於民國98 年5月21日14時42分許，
    駕駛異議人所有之車牌號碼130-JE號營業一般大貨車，行經
    國道三號南下158.5 公里處，為警攔停，查得駕駛人廖貴清
    之駕駛執照已經「逾審逕註」，仍駕駛上開車輛，經警舉發
    異議人有未善盡查證駕駛人駕駛執照資格之注意之違規行為
    為由，乃依道路交通管理處罰條例第21條之1第1項第5款、
    第3項之規定，分別裁處異議人罰鍰新臺幣6萬元並扣繳駕照
    、罰鍰新臺幣6萬元及記該汽車違規紀錄1次之處分，於法並
    無不合等語。
二、異議意旨略以：異議人靠行之營運大貨車駕駛人廖貴清，於
    96年11月26日其駕駛執照因逾審逕註。惟查廖貴清原住居所
    彰化市○○路97巷2弄1號9樓之房子，早於96年6月30日即被
    本院拍賣，故廖貴清於上揭日期即已搬遷他處，而彰化監理
    站寄送給廖貴清之註銷通知，雖經大樓管理員收受，但因廖
    貴清早已搬走，故其未收到註銷駕照之通知，亦不知其駕駛
    執照早已為彰化監理站註銷。直至本件舉發後，廖貴清及異
    議人始知其駕駛執照已被註銷，異議人於僱用廖貴清之初，
    實不知須向監理站查證，為此聲明異議等語。
三、經查
（一）本件異議人對於因職業駕照逾審註銷期間之廖貴清，於98
      年5月21日14時42分許駕駛異議人所有之車號130－JE號營
      業大貨車，在行經國道3號公路南上158.5公里處為警查獲
      之事實，並無爭執，並有內政部警政署國道公路警察局公
      警局交字第Z00000000、Z00000000號舉發違反道路管理事
      件通知單1 紙在卷可稽。而廖貴清之職業大貨車駕駛執照
      於96年11月26日經交通部公路總局彰化監理站逾審逕註之
      事實，亦有臺中區監理所汽車駕駛人螢幕列印影本一紙在
      卷可稽。
（二）異議人雖以前詞置辯，然按汽車所有人如已盡查證駕駛人
      駕駛執照資格之注意，或縱加以相當之注意而仍不免發生
      違規者，汽車所有人不受上述處罰，道路交通管理處罰條
      例第21條之1第4項固然定有明文，故異議人欲免責，必須
      舉證其已盡查證及督促義務，惟異議人並未能提出案發前
      已有關於駕駛監督之管理機制，或常態查證、考核實際駕
      駛人之駕駛狀況及約束管理稽查行為，以確保實際駕駛該
      類車輛之人符合法定之駕駛資格之措施或方法，以證明其
      已盡查詢及督促責任。而本件駕駛人廖貴清之職業大貨車
      駕駛執照於96年11月26日經交通部公路總局臺中區監理所
      南投監理站逾審逕註後，並未將註銷之職業駕照繳回監理
      站重新換發普通大貨車駕照，依據道路交通安全規則第54
      條規定「職業汽車駕駛人得憑因逾期審驗被註銷之職業駕
      駛執照，申請換發同等車類之普通駕駛執照，但在未換發
      普通駕駛執照前，不得駕駛汽車。」然本件駕駛人廖貴清
      於98年5 月21日仍有本件駕車行駛道路之事實，是縱認如
      異議人申訴狀所稱有檢查廖貴清駕照、督促換照云云，惟
      觀諸廖貴清早於96年11月26日即遭交通部公路總局臺中區
      監理所彰化監理站所以逾審驗而被註銷職業駕照，而本件
      駕駛人係於98 年5月21日有駕車行駛道路之事實，在異議
      人疏於檢查之情形下，因不知其駕駛執照逾審未驗，仍使
      其駕車行駛道路，除顯見異議人對大貨車之管理並不嚴謹
      ，亦難認異議人已善盡相當之查證駕駛人駕駛執照資格之
      注意義務，或有縱加以相當之注意而仍不免發生違規者之
      情形。
四、綜上所述，本件事證明確，異議人違規行為足堪認定。原處
    分機關據以援引前揭規定，分別裁處異議人罰鍰新臺幣6 萬
    元及扣繳證照、罰緩新臺幣6萬元並記汽車違規紀錄1次，於
    法並無違誤或不當之處。本件異議為無理由，應予駁回。
五、據上論斷，依道路交通管理處罰條例第87 條第2項，道路交
    通案件處理辦法第19條，裁定如主文。
中    華    民    國    98    年     7    月    17    日
                  交通法庭            法  官  吳俊螢
以上正本證明與原本無異
如不服本裁定，應於裁定送達後五日內向本院提出抗告狀 (須附
繕本 )。
中    華    民    國    98    年     7    月    17    日
                                      書記官  林怡吟
附表：
┌──┬─────┬────┬─────┬──────┬──────┬────┐
│編號│ 舉發單號 │違規時間│ 違規地點 │  違規事由  │裁決書號碼  │裁決日期│
├──┼─────┼────┼─────┼──────┼──────┼────┤
│一  │公警局交字│98年5月 │國三公路  │駕駛執照經註│彰監四字第裁│98年6月 │
│    │第Z0000000│21日14時│158.5公里 │銷仍駕駛聯結│64-Z00000000│5日     │
│    │5號       │42分許  │南        │車、大客車、│號          │        │
│    │          │        │          │大貨車      │            │        │
├──┼─────┼────┼─────┼──────┼──────┼────┤
│二  │公警局交字│98年5月 │國三公路  │駕駛執照經註│彰監四字第裁│98年6月 │
│    │第Z0000000│21日14時│158.5公里 │銷仍駕駛聯結│64-Z00000000│24 日   │
│    │6號       │42分許  │南        │車、大客車、│號          │        │
│    │          │        │          │大貨車      │            │        │
│    │          │        │          │            │            │        │
└──┴─────┴────┴─────┴──────┴──────┴────┘


司法院資訊處製作；財團法人民間司法改革基金會備份。
